【裁判字號】    98,審訴,2967
【裁判日期】    981030
【裁判案由】    給付票款
【裁判全文】
臺灣臺北地方法院民事判決            98年度審訴字第2967號
原      告  甲○○
被      告  葉鳳米即程義楠之遺產管理人
當事人間請求給付票款等事件，經本院於中華民國98年10月13日
言詞辯論終結，判決如下：
    主      文
被告應於管理被繼承人程義楠之遺產範圍內給付原告新台幣貳佰
玖拾捌萬元，及如附表所一、二所示之利息。
被告應於管理被繼承人程義楠之遺產範圍內給原告新台幣貳佰壹
拾壹萬元，及其中新台幣貳佰萬元部分自民國九十八年六月十七
日起至清償日止，按年息百分之五計算之利息。
訴訟費用新台幣伍萬壹仟佰玖拾壹元由被告在管理被繼承人程
義楠之遺產範圍內負擔。
本判決第一、二項於原告各以新台幣壹佰萬元、新台幣柒拾壹萬
元為被告供擔保後，得在被告管理被繼承人程義楠之遺產範圍內
為假執行。
    事實及理由
一、原告主張：
  (一)原告於民國95年9月間自任會首召集合會，會首及會員共計
    25會份，約定會期自95年9月15日至97年9月15日止，會金每
    會新台幣（下同）50,000元，合會利息採固定標金2,500 元
    ，並約定會首、會員均依合會會單之開票明細開列支票，由
    會首收齊於七日內一次分發各會員收執。被繼承人程義楠為
    合會會員之一，共參加二會；其於97年2月15日及96年3 月
    15日得標後，簽發如附表一編號第1至13號所示之支票支付
    會款。另訴外人陳玲惠亦為互助會會員，其於95年12月15
    日標得互助合會第三期會款、得標金額為1,145,000元；陳
    玲惠並背書轉讓交付發票人為程義楠、如附表一編號第14至
    26號所示之支票支付會款。而原告基於互助合會會首應付會
    款及為前開支票背書人之責，支付附表一所示支票票款後，
    取回支票成為執票人。
  (二)程義楠另向原告借款，並交付予原告如附表二所之支票、金
    額1,030,000元。詎附表一、二所示支票，經原告提示付款
    後，分別因存款不足及發票人程義楠於96年8月5日死亡而遭
    退票，則程義楠既為前揭票據之發票人，依法應負給付票款
    之責。
  (三)又訴外人蔡勝義於98年2月13日將其對程義楠所有借款債權
    本金2,000,000元、借款利息110,000元之債權讓與原告，並
    經原告於98年4月13日將債權讓與事實發函通知被告，經被
    告於98年4月20日收受該函。
  (四)被告既為程義楠之遺產管理人，自應在管理程義楠之遺產範
    圍內履行給付票款、借款之責。為此，本於票據、消費借貸
    及債權讓與契約之法律關係，起訴請求被告返還借款、票款
    及利息等語。並聲明：除假執行供擔保金額外，如主文所示
    。
二、被告則以：對於原告主張之事實沒有意見，但程義楠目前並
    無遺產可供清償等語，資為抗辯。並聲明：原告之訴及假執
    行均駁回。
三、兩造不爭執之事實：
    本件原告主張如前一所述之事實，已據其提出互助會會單、
    支票、台灣票據交換所退票理由單、臺灣士林地方法院97年
    度財管字第55號裁定、除戶戶籍謄本、債權讓與同意書、存
    證信函及回執為證。被告對上開事實表示不爭執而為自認，
    是依上開證物，自堪信原告主張為真實。
四、再者，依民法第二百二十九條第二項規定：「給付無確定期
    限者，債務人於債權人得請求給付時，經其催告而未為給付
    ，自受催告時起，負遲延責任。其經債權人起訴而送達訴狀
    ，或依督促程序送達支付命令，或為其他相類之行為者，與
    催告有同一之效力。」、同法第二百三十三條第一項前段規
    定：「遲延之債務，以支付金錢為標的者，債權人得請求依
    法定利率計算之遲延利息。」，原告就程義楠所負借款債務
    部分，主張程義楠曾簽發96年間為發票日之支票數紙用以清
    償借款，惟經提示仍遭退票乙節，有其提出之支票及退票理
    由單在卷可稽。據此，堪認原告與程義楠間借款返還期限為
    支票所載發票日（民法第四百七十八條前段規定參照）。據
    此，原告請求被告自起訴狀繕本送達翌日即98年6月17日（
    見本院卷第65頁）起給付法定遲延利息，自屬有據。
五、從而，原告依票據、消費借貸及債權讓與契約之法律關係，
    請求被告給付票款、借款本息如主文第一、二項所示，為有
    理由，應予准許。
丙、假執行之宣告：
    原告陳明願供擔保，請求宣告假執行，核無不合，茲酌定擔
    保金額，予以准許。
丁、結論：原告之訴為有理由，並依民事訴訟法第七十八條、第
    三百九十條第二項規定，判決如主文。
中    華    民    國    98    年    10    月    30    日
                  民事第六庭  法  官  賴錦華
以上正本係照原本作成。
如對本判決上訴，須於判決送達後二十日之不變期間內，向本院
提出上訴狀。
中    華    民    國    98    年    10    月    30    日
                              書記官  張馨文


司法院資訊處製作；財團法人民間司法改革基金會備份。
